臺灣高等法院刑事判決　　　　　　　　93年度軍上字第60號
上　訴　人
即　被　告　甲○○
上列上訴人因違反職役職責案件，不服國防部高等軍事法院，中
華民國93年12月27日判決（起訴案號：國防部北部地方軍事法院
桃園分院檢察署93年園偵訴字第126號），提起上訴，本院判決
如下：
    主  文
原判決撤銷，發回國防部高等軍事法院。
    理  由
本件原判決維持初審論處上訴人即被告甲○○意圖脫免職役而離
去職役罪刑之判決，駁回上訴人在國防部高等軍事法院之上訴，
固非無見。
惟查：（一）按「上訴人於法定期間內具狀提起上訴，雖未述
上訴理由，但在本院判決以前，已向原審法院補具上訴理由書狀
，因原審法院漏未檢送前來，致本院為判決時遂認其上訴，為違
背法律上之程式，予以駁回。此項程序上之判決，本不生實質的
確定力，該上訴人之合法上訴，並不因而失效，既經本院檢察署
於判決後，所掣給之收狀證，及查據原審法院函復此狀可能忙中
疏忽，誤附他卷迄未找出，檢附上開收狀簿一冊，以資證明，函
送過院，自應就上訴人之合法上訴，進而為實體上之裁判。」最
高法院53年台上字第1220號判例可資參照。本件上訴人於法定期
間內具狀提起上訴，雖未述上訴理由，但在本院於93年12月31
日以93年度軍上字第60號判決前，已向原審國防部高等軍事法院
補具上訴理由書狀，因原審國防部高等軍事法院漏未檢送前來，
致本院於93年12月31日以93年度軍上字第60號為判決時，遂認其
上訴為違背法律上之程式，予以駁回。此項程序上之判決，揆諸
上開判例意旨，本不生實質的確定力，上訴人之合法上訴，並不
因而失效，茲既經原審國防部高等軍事法院於本院93年12月31日
以93年度軍上字第60號判決後，據上訴人狀呈原審國防部高等軍
事法院之補具上訴理由書狀，函送本院，本院自應就上訴人之合
法上訴，進而為實體上之裁判，先此明。（二）按判決不載理
由或所載理由矛盾者；判決理由對於被告有利之陳述，或辯護意
旨不予採納而未經記載者；其判決當然為違背法令，軍事審判法
第197條第14款、第15款分別定有明文。本件被告於原審即國防
部高等軍事法院93年10月26日審理時供稱：「我並非無心服役，
係因行動不便且當時開刀，心理壓力沈重才逃亡，並非長期脫免
職役」、「（問：為何不返回部隊？）因當時身體狀況不佳，部
隊長官、同袍對我的期望很高，我給自己的壓力太大」等語，但
原審判決於理由中僅載述：「上訴意旨則以渠因病痛迫於形勢而
離去職役，並無長期脫免職役之意圖」等語，對於上開上訴人於
原審審理時有利之陳述不予採納而未經記載，當然為違背法令。
又原審判決於事實欄中載述上訴人係因「不適應部隊生活」等語
，然查上訴人於原審審理時並未陳述「不適應部隊生活」等語，
而原審判決理由中就上訴人如何不適應部隊生活，並無具體之說
明，乃屬原審判決適用法則不當之違法。（三）上訴人於原審調
查時陳述其因腳部痿縮，一直於營外就醫，所以未返營；又於原
審審理時陳述其因行動不便且當時開刀等情，原審法院未依職權
送經醫師為專業鑑定，其未盡調查之能事，即為審判期日應調查
之證據未予調查，其判決亦當然為違背法令。上訴意旨分別指摘
原判決不當，非無理由，應認原判決有撤銷發回更審之原因。
據上論結，應依刑事訴訟法第397條、第401條，判決如主文。
中　　華　　民　　國　　94　　年　　3 　　月　　4 　　日
　　　　　　　　　刑事第五庭　審判長法　官  房阿生
　　　　　　　　　　　　　　　　　  法　官  蔡光治
　　　　　　　　　　　　　　　　　  法　官  雷元結
以上正本證明與原本無異。
不得上訴。
　                                  書記官  李家敏
中　　華　　民　　國　　94　　年　　3 　　月　　4 　　日
